臺灣士林地方法院刑事判決　　　　　　　　　　　　九十一年度交易字第一六六號
　　公　訴　人　臺灣士林地方法院檢察署檢察官
　　被　　　告　丁○○
　　　　　　　　丙○○
右列被告因過失致死等案件，經檢察官提起公訴（九十一年度偵字第七四八八號），
本院判決如左：
    主  文
丁○○服用酒類，不能安全駕駛動力交通工具而駕駛，累犯，處有期徒刑月；又因
過失致人於死，累犯，處有期徒刑拾月。應執行有期徒刑壹年。
丙○○因過失致人於死，處有期徒刑捌月，緩刑參年。
    事  實
一、丁○○曾於民國（下同）八十八年間因恐嚇案件，經台灣高等法院以八十八年度
    上易字第四四六一號刑事判決判處有期徒刑八月確定，並於八十九年十月二日縮
    短刑期執行完畢，猶不知警惕，其明知服用酒類後，將使駕駛車輛之注意力減低
    ，反應能力趨緩，而危及其他用路人行車安全，仍於九十一年七月十四日凌晨一
    時許，迄同日凌晨二時許，在台北市石門鄉飲用二十瓶罐裝啤酒，返家休息後，
    即於同日上午十時許，原應注意飲酒後吐氣所含酒精成份超過每公升０．二五毫
    克以上者，不得駕車，竟於飲酒後業已達輕度協調功態降低，而不能安全駕駛動
    力交通工具之狀況下，仍騎乘車牌號碼ＤＱＺ─０八七號機車，由台北縣三芝鄉
    ○○街○段九號二樓住處出發，沿台北縣三芝鄉○○路往中正路方向行駛，嗣於
    同日上午十時三十分許，行經民生路（幹道）與智成街（支道）之交岔路口時，
    本應注意行經交岔路口，其行進應遵守燈光號誌，而路口設有閃光黃燈表示「警
    告」，車輛應減速接近，注意安全，小心通過，又駕駛人並應注意車前狀況且隨
    時採取必要之安全措施，而依當時係白天號誌正常運作、天候晴、路面乾燥無缺
    陷、無障礙物、且視距良好等情，又無其他不能注意之情事，竟疏未注意，貿然
    於酒後未減速慢行，仍以時速約四十餘公里之速度行駛，復未注意車前狀況，適
    有丙○○騎乘車牌號碼：ＣＡＢ─四五九號重機車，搭載未依規定配載安全帽之
    江燦霖，沿智成街由市區往郊區方向行駛，途經上開交岔路口，丙○○本應注意
    路口閃光紅燈表示「停車再開」，車輛應減速接近，先停止於交岔路口前，讓幹
    道車優先通行後認為安全時，方得續行，亦疏於注意，未讓幹道車優先通過，貿
    然前行，丁○○因酒後車速過快突見丙○○之重型機車已不及閃避煞停，致丁○
    ○所騎乘之上開輕機車車頭撞及丙○○所騎乘重機車之右側車身，致丙○○、江
    燦霖人車倒地，致丙○○臉部、頭部、背部各受有瘀腫傷（丁○○過失傷害丙○
    ○部分，業據丙○○當庭撤回告訴在卷，詳如後述），江燦霖則受有頭部外傷併
    嚴重腦部水腫之傷害。丁○○、丙○○於肇事後在未被有偵查犯罪職權之機關或
    公務員發覺其為犯人前，向前往現場處理之員警當場承認為肇事人，而接受裁判
    。嗣經警測試丁○○呼氣酒精濃度為每公升０．三四毫克，而江燦霖經送醫後，
    仍於同日下午五時二十四分許，因臚內出血不治死亡。
二、案經台北縣警察局淡水分局報請臺灣士林地方法院檢察署檢察官相驗後，暨丙○
    ○及江燦霖之女甲○○訴由台北縣警察局淡水分局移請臺灣士林地方法院檢察署
    檢察官偵查起訴。
    理  由
一、訊據被告丁○○對於前揭時、地飲酒，酒後騎乘車牌號碼ＤＱＺ─０八七號輕機
    車，未注意減速慢行，以時速四十餘公里之行車速度行駛，因疏於注意車前狀況
    ，而其車頭撞上丙○○所騎乘搭載未依規定配載安全帽之江燦霖之ＣＡＢ─四五
    九號機車右側車身，造成江燦霖傷重不治死亡，其有過失之事實，坦承不諱；被
    告丙○○亦坦認其於前揭時、地騎乘上開重機車，搭載未依規定配載安全帽之江
    燦霖，未注意讓幹道車優先通過，貿然前行，致其車右側車身遭丁○○上開輕機
    車車頭撞及，造成江燦霖傷重不治之過失事實，二人所供互核相符，復有道路交
    通事故調查報告表、現場照片八幀、刑法第一百八十五條之三案件測試觀察紀錄
    表一紙在卷可稽，而被害人江燦霖確因本件交通事故致受有頭部外傷併嚴重腦部
    水腫之傷害，經送醫急救後，仍因臚內出血不治死亡，亦有馬偕紀念醫院乙種診
    斷證明書一紙，並經臺灣士林地方法院檢察署檢察官督同法醫相驗屬實，製有勘
    驗筆錄、相驗屍體證明書及驗斷書在卷足憑。又被告丁○○於肇事前曾服用酒類
    之事實，除據其供承不諱外，並經警測得被告丁○○呼氣酒精濃度為每公升０．
    三四毫克，有酒精濃度測試紀錄單一紙在卷可稽，依照卷附行政院國軍退除役官
    兵輔導委員會臺北榮民總醫院八十八年八月五日（八八）北總內字第二六八六八
    號函示，人體呼氣酒精濃度達於每公升０．二五毫克時，即有輕度協調功能降低
    之情形，達每公升０．五毫克時，即有反應較慢、感覺減低並影響駕駛之情形，
    而被告丁○○為警查獲、測試、訊問過程，有嘔吐情事，亦有刑法第一百八十五
    條之三案件測試觀察紀錄表一紙附卷可參，又被告因酒後騎乘機車未減速慢行，
    復未能注意車前狀況，撞擊丙○○之機車以致肇事，顯見被告服用酒類已影響其
    精神及反應，達不能安全駕駛動力交通工具而駕駛之事實，洵堪認定。
二、按汽車行駛時，駕駛人應注意車前狀況，並隨時採取必要之安全措施；又汽車行
    駛至交岔路口，其行進應遵守號誌；汽車駕駛人有飲酒後其吐氣所含酒精成分超
    過每公升０．二五毫克以上者，不得駕車，道路交通安全規則第九十四條第三項
    、第一百零二條第一項第一款、第一百十四條第二款分別定有明文。又特種閃光
    號誌之閃光黃燈表示「警告」，車輛應減速接近，注意安全，小心通過；閃光紅
    燈表示「停車再開」，車輛應減速接近，先停止於交岔路口前，讓幹道車優先通
    行後認為安全時，方得續行，亦為道路交通標誌標線號誌設置規則第二百十一條
    第一項第一、二款所明定。查本件被告丁○○、丙○○均考領有機車駕駛執照，
    其騎乘機車自應注意遵守上述道路交通安全規定，且當時之天候晴朗、白天號誌
    正常運作、路面乾燥無缺陷、亦無障礙物、視距良好等情，有前開道路交通事故
    調查表各欄項目明細內容可查，被告丁○○、丙○○並無不能注意之情事，丁○
    ○竟疏未注意減速慢行，復未注意車前狀況，貿然於酒後高速行駛，丙○○亦疏
    未注意讓幹道車優先通過後認為安全時，方得續行，貿然前行，以致二車碰撞肇
    事，造成江燦霖頭部外傷併嚴重腦水腫，經送醫院急救後，仍因傷重不治死亡，
    被告丁○○、丙○○顯均有過失。又被告丁○○、丙○○之過失行為均與被害人
    江燦霖之死亡結果間，具有相當因果關係，被告二人犯行均堪認定。至於被害人
    江燦霖搭乘機車未依規定配載安全帽，而有違反道路交通安全規則八十八條第二
    項之規定，亦與有過失，惟被害人之與有過失，仍無解免被告二人之過失罪責。
三、核被告丁○○於飲酒後已達於不能安全駕駛之狀態，猶騎乘機車，係犯刑法第一
    百八十五條之三之服用酒類，不能安全駕駛動力交通工具而駕駛罪；又被告丁○
    ○、丙○○因過失致被害人死亡，均係犯刑法第二百七十六條第一項之過失致死
    罪。被告丁○○所犯前開二罪，犯意各別，罪質互異，應予分論併罰。又被告丁
    ○○係酒醉駕車因而致人死亡，就其所犯過失致死部分，應依道路交通管理處罰
    條例第八十六條第一項之規定，加重其刑。被告丁○○有如事實欄所載之論罪科
    刑執行情形，有台灣高等法院檢察署刑案紀錄簡覆表在卷可憑，其於有期徒刑執
    行完畢後五年內，再犯有期徒刑以上之本罪，為累犯，依法遞加（過失致死犯行
    部分）、加重其刑。被告丁○○、丙○○於肇事後未被有偵查犯罪職權之機關或
    公務員發覺其為犯人前，向前來處理之員警即台北縣警察局淡水分局三芝分駐所
    員警簡志銘，自承其為肇事者，有自首調查表在卷足徵，且被告丁○○、丙○○
    於自首後接受裁判，是被告二人就過失致死部分符合自首之規定，應依刑法第六
    十二條前段規定減輕其刑，被告丁○○就過失致死犯行部分並先加重後減輕之。
    至被告丁○○於九十一年七月十四日上午十時三十分許肇事後，迨同日中午十二
    時零九分，才於淡水馬偕醫院接受呼氣酒精測試，有酒精濃度測試單一紙可佐，
    且稽之卷附刑法第一百八十五條之三案件測試觀察紀錄表載明本件係於交通事故
    處理發現之情，顯見警察人員係對被告施行酒精測試，而查知被告丁○○酒後駕
    車，故與自首之要件不符，附此敘明。爰審酌被告丁○○、丙○○各自之素行、
    過失輕重程度、犯後態度良好，及被害人未配載安全帽，亦與有過失，被告丙○
    ○事後與家屬達成和解賠償損害，丁○○尚未與被害人家屬達成和解，僅先予賠
    償強制保險金，及其飲酒後駕車，危及用路人行車安全程度等一切情狀，各量處
    如主文所示之刑，被告丁○○部分並定其應執行之刑，資以儆懲。末查被告丙○
    ○前未曾受有期徒刑以上刑之宣告，此有臺灣高等法院檢察署刑案紀錄簡覆表一
    份在卷可參，其因一時疏忽，致罹刑典，且事後坦承犯行，並已與被害人家屬達
    成和解，業據被害人家屬乙○○陳明在卷，並有調解書一份附卷為憑，其經此教
    訓，當知所警惕，信無再犯之虞，本院綜核其個人及家庭環境各情，因認其所受
    刑之宣告，以暫不執行為適當，故併諭知緩刑三年，以啟自新。
四、按告訴乃論之罪，告訴人於第一審辯論終結前得撤回其告訴，刑事訴訟法第二百
    三十八條第一項定有明文。查本件被告丁○○於前揭時地肇事，並致丙○○受傷
    ，經丙○○於警訊時提出告訴（見九十一年偵字第七四八八號卷第六頁正面），
    係觸犯刑法第二百八十四條第一項前段之過失傷害罪嫌，此部分犯行雖未據公訴
    人起訴，惟與前開起訴論罪之過失致死部分，有想像競合犯之裁判上一罪關係，
    本院本得併予審理，然告訴人丙○○告訴被告丁○○觸犯刑法第二百八十四條第
    一項前段之過失傷害罪嫌，依同法第二百八十七條之規定，須告訴乃論。茲據告
    訴人丙○○於本院九十一年十月七日審理時當庭撤回告訴在狀，依照首開說明，
    此部分本應為不受理之諭知，惟既與被告丁○○前開論罪之過失致死部分有想像
    競合犯之裁判上一罪關係，故本院不另為不受理之諭知，併此指明。
據上論斷，應依刑事訴訟法第二百九十九條第一項前段，道路交通管理處罰條例第八
十六條第一項，刑法第一百八十五條之三、第二百七十六條第一項、第四十七條、第
六十二條前段、第五十一條第五款、第七十四條第一款，罰金罰鍰提高標準條例第一
條前段，判決如主文。
本案經檢察官江林達到庭執行職務。
中      華      民      國      九十一      年      十    月    二十一  日
                                  臺灣士林地方法院刑事第三庭
                                      法  官  何  信  慶
右正本證明與原本無異。
如不服本判決，應於判決送達後十日內，向本院提出上訴狀。
                                      書記官  魏  里  安
中      華      民      國      九十一      年      十    月    二十二  日
附錄本判決論罪科刑依據之法條：
刑法第一百八十五條之三：
  服用毒品、麻醉藥品、酒類或其他相類之物，不能安全駕駛動力交通工具而駕駛者
 ，處一年以下有期徒刑、拘役或三萬元以下罰金。
刑法第二百七十六條第一項：
  因過失致人於死者，處二年以下有期徒刑、拘役或二千元以下罰金。
